【裁判字號】    89,易,1505
【裁判日期】    890622
【裁判案由】    竊盜等
【裁判全文】
臺灣板橋地方法院刑事判決                        八十九年度易字第一五五號
    公  訴  人  臺灣板橋地方法院檢察署檢察官
    被      告  乙○○
右列被告因竊盜等案件，經檢察官提起公訴（八十九年度偵字第四九八五號），本院
判決如左：
    主  文
乙○○行使偽造私文書，足以生損害於公眾及他人，累犯，處有期徒刑拾月。
扣案變造之「甲○○」國民身份證上「乙○○」相片壹張及如附表所示偽造之「甲○
○」署押共壹拾貳枚均沒收。
    事  實
一、乙○○前於民國七十九年間，因強盜案件，經最高法院於七十九年十一月二十二
    日判處有期徒刑五年六月確定，於八十四年六月六日縮短刑期執行完畢，復因恐
    嚇案件，經最高法院於八十七年十二月十七日判處有期徒刑九月確定，經臺灣台
    北地方法院檢察署發布通緝期間，猶不知悔改，於八十八年三月初某日，在其台
    北縣土城市○○路七七巷六弄三號住處，竊取其兄甲○○之國民身份證一枚（此
    涉犯親屬間竊盜部分，未具告訴），得手後隨即在其上揭住處，換貼自己之相片
    變造該國民身份證，作為偽裝其身分為「甲○○」之用。嗣乙○○於八十九年三
    月四日二十時許，在臺北縣土城市○○路四十號九樓為警臨檢查獲涉犯違反毒品
    危害防制條例時，即出示上開變造之國民身份證，冒名偽稱其係「甲○○」，供
    警盤查，並基於冒用「甲○○」身分之同一犯意，在查獲上址，於臺北縣警察局
    永和分局執行搜索結果報告書上偽造「甲○○」之署押（簽名、指印各二枚，如
    附表編號一所示），嗣接續於同日二十時許，在該分局受訊時，又在該分局之逮
    捕通知單本人聯偽簽「甲○○」之簽名並按捺指印（簽名、指印各二枚，如附表
    編號二所示），持交該分局，表示「甲○○」收受逮捕通知之意思，而行使該偽
    造之私文書。其後又於警方於同日二十一時三十五分許訊問後，接續在該分局偵
    訊筆錄上，偽簽「甲○○」署押（簽名、指印各二枚，如附表編號三所示），均
    足以生損害於甲○○及刑事偵查之正確行使。嗣經警於八十九年三月五日九時五
    十分許將其指紋卡送內政部警政署刑事警察局作指紋比對，始為警查獲上情。
二、案經臺北縣警察局永和分局報請臺灣板橋地方法院檢察署檢察官偵查起訴。
    理  由
一、右揭犯罪事實業據被告於偵審中坦承不諱，復有變造之國民身份證一枚扣案可佐
    及臺北縣警察局永和分局執行搜索結果報告書、逮捕通知單、警訊筆錄等在偵查
    卷可稽，而被告冒名「甲○○」應訊，偽簽署名及按捺指印，將使其兄甲○○有
    受刑事訴追之虞，並影響司法機關偵查之正確性，自足生損害於甲○○個人及刑
    事偵查之正確行使。又被告雖辯稱在警察查出其冒用其兄甲○○名義之前，其已
    先向警察自首云云。惟查，本件係經警於八十九年三月五日九時五十分許將被告
    指紋卡送內政部警政署刑事警察局作指紋比對，始為警查獲，並非因被告自首而
    查獲，此觀警訊筆錄自明。是被告所為上揭自首之辯解，核與事實不符，而無可
    採。本件事證明確，被告犯行洵堪認定，應予依法論科。
二、核被告所為係犯刑法第二百十六條、第二百十二條之行使變造國民身份證罪及同
    法第二百十六條、第二百十條之行使偽造私文書罪。
    （一）被告變造國民身份證後，進而持以行使冒用他人身分，自應論以行使變造
          國民身份證罪，其變造之低度行為為行使之高度行為所吸收，故不另論罪
          。
    （二）被告冒名應訊，偽簽「甲○○」之署名並按指印，該指印同為代表「熊光
          宇」之署名，作用及效力與署押無異，亦屬署押之一種。再其雖先後在上
          開執行搜索結果報告書、逮捕通知單，分別偽簽「甲○○」之署名及按指
          印多次，惟均屬其基於同一犯意之多次接續行為，應為接續犯而屬單純一
          罪。又其在上開逮捕通知單上偽簽之署押，係不待依據習慣或特約，單從
          形式上觀察，即足以知悉係表示由「甲○○」名義簽認收受逮捕通知之意
          思之證明，自屬刑法第二百十條所稱之私文書，從而被告偽簽上開署押即
          屬偽造上開意思證明之私文書。被告復將上開逮捕通知單私文書持交該分
          局警員主張表示上開意思，係進而行使上開偽造之私文書，自應以行使偽
          造私文書罪論斷。至其原偽造「甲○○」簽名及指印等署押之行為，因係
          偽造上開私文書之階段行為，而其偽造私文書之低度行為又為行使偽造私
          文書之高度行為所吸收，故均不另論罪。另被告於警訊筆錄上偽造署押之
          行為，因係承繼上開偽造私文書之偽造署押行為之同一犯意接續所為，仍
          係侵害相同之單一法益，自應包含於上開偽造署押單純一罪之內，而上開
          偽造文書之偽造署押行為，既因屬偽造文書之階段行為而不另論罪，則被
          告於警訊筆錄上偽造署押之行為，因屬其接續行為，自亦不另論罪。公訴
          意旨就被告此冒名偽簽署押犯行部分，僅單純論以刑法第二百十七條第一
          項之偽造署押罪嫌，未涵蓋被告所有犯行，容有為洽，附此敘明。
    （三）被告因行使變造之國民身份證，冒用「甲○○」之身分，繼而偽簽「熊光
          宇」署押，以「甲○○」身分向警察機關表示意思，從而被告其後之行使
          偽造私文書犯行，應係先前行使變造國民身份證犯行之結果行為，因此其
          所犯上開行使變造國民身份證與行使偽造私文書二罪間，有方法結果之牽
          連關係，應從一重之行使偽造私文書罪處斷。
    （四）公訴人起訴事實雖未敘及被告於逮捕通知單、警訊筆錄上偽簽「甲○○」
          署押等部分之犯行，然上開部分之犯罪事實與公訴人起訴之犯罪事實有裁
          判上一罪關係或為接續行為之單純一罪，均應為起訴效力所及，本院自得
          併予審究，附此敘明。
    （五）查被告有如事實欄所述之前科，有台灣高等法院檢察署刑案紀錄簡覆表附
          卷可按，其於五年內再犯本件有期徒刑以上之罪，為累犯，應依法加重其
          刑。爰審酌被告之素行、犯罪之動機、目的、手段、所生危害及犯罪後態
          度等一切情狀，量處如主文所示之刑，以資懲儆。
三、扣案被告供變造國民身份證所用其本人之相片一張，為其所有供犯罪所用之物，
    業據其供明在卷，爰依刑法第三十八條第一項第二款之規定，宣告沒收。另被告
    所偽造如附表所示之「甲○○」署押共一十二枚，不問屬於犯人與否，爰均依刑
    法第二百十九條之規定，併予宣告沒收。
據上論斷，應依刑事訴訟法第二百九十九條第一項前段，刑法第二百十六條、第二百
十條、第二百十二條、第五十五條、第四十七條、第三十八條第一項第二款、第二百
十九條，罰金罰鍰提高標準條例第一條前段，判決如主文。
本案經檢察官伍逸康到庭執行職務
中      華      民      國    八十九    年    六    月    二十二    日
                                      臺灣板橋地方法院刑事第五庭
                                          法  官  呂  安  樂
    附    表：
一、八十九年三月四日二十時許，於臺北縣警察局永和分局執行搜索結果報告書上偽
    造之「甲○○」之署押（簽名、指印各二枚）。
二、八十九年三月四日二十時許，於臺北縣警察局永和分局逮捕通知單本人聯偽造之
    「甲○○」之署押（簽名、指印各二枚）。
三、八十九年三月四日二十一時三十五分許，於臺北縣警察局永和分局偵訊筆錄上偽
    造之「甲○○」署押（簽名、指印各二枚）。
右正本證明與原本無異
如不服本判決應於送達後十日內向本院提出上訴狀
                                          書記官  陳  玉  嬋
中      華      民      國    八十九    年    六    月    二十二    日
附錄本案論罪科刑法條全文：
刑法第二百十六條
行使第二百十條至第二百十五條之文書者，依偽造、變造文書或登載不實事項或使登
載不實事項之規定處斷。
刑法第二百十條
偽造、變造私文書，足以生損害於公眾或他人者，處五年以下有期徒刑。
刑法第二百十二條
偽造、變造護照、旅券、免許證、特許證及關於品行、能力、服務或其他相類之證書
、介紹書，足以生損害於公眾或他人者，處一年以下有期徒刑，拘役或三百元以下罰
金。


司法院資訊處製作；財團法人民間司法改革基金會備份。
